【裁判字號】    90,交訴,10
【裁判日期】    900309
【裁判案由】    過失致死
【裁判全文】
臺灣宜蘭地方法院刑事判決                            九十年度交訴字第一號
    公  訴  人  臺灣宜蘭地方法院檢察署檢察官
    被      告  甲○○
右列被告因過失致死案件，經檢察官提起公訴（八十九年度偵字第三五八一號），本
院判決如左：
    主  文
甲○○從事業務之人，因過失致人於死，處有期徒刑捌月。緩刑貳年。
    事  實
一、甲○○平日有駕車幫人送報紙，為從事業務之人，於民國八十九年八月二十五日
    ，駕駛車號ＩＴ—五一六七號自小客車沿宜蘭縣宜蘭市○○街由東往西方向行駛
    ，欲將報紙送往宜蘭縣宜蘭市○○路，於下午三時五十五分許，途經宜蘭市○○
    街與中山路有行人穿越道之交岔路口，欲由上述聖後街左轉進入中山路，本應注
    意汽車行經行人穿越道前，應減速慢行遇有行人穿越時，無論有無交通警察指揮
    或號誌指示，均應暫停讓行人先行通過，而依當時情形，情況為日間有自然光線
    ，路面無缺陷，道路無障礙，並無不能注意之情，竟疏未注意，於行經上揭路口
    時，未減速慢行及讓行人先行，逕自由前開聖後街左轉進入中山路，致撞及言前
    開中山路行人穿越道由西往東方向行走之行人謝煥彩，造成謝煥彩受有重度腦震
    盪併顱內出血以及胸腔骨折併內出血之傷害，經送醫後，延至同月二十七日凌晨
    零時十四分許不治死亡。甲○○於肇事後，犯罪未被發覺前，自承肇事，自首願
    意接受裁判。
二、案經宜蘭縣警察局宜蘭分局報告台灣宜蘭地方法院檢察署檢察官。
    理  由
一、訊據被告固坦承有於上揭時間，駕駛前述車輛，於上述路段肇事，致被害人謝煥
    彩傷重死亡等情。核與告訴人乙○○指訴死折為其母親因車禍死亡等情相符，並
    有道路交通事故調查報告表、現場照片數幀可稽。又被告確因本件車禍致重度腦
    震盪併顱內出血以及胸腔骨折並內出血，經送醫後，延至同月二十七日凌晨零時
    十四分許不治死亡等事實，業經台灣宜蘭地方法院檢察署檢察官督同法醫師相驗
    屬實，並制有相驗屍體證明書、驗斷書及勘驗筆錄等存卷足參。惟辯稱伊非以駕
    駛為業，且當時被害人亦未行走於行人穿越道上方云云。經查：
二、按汽車行近行人穿越道前，應減速慢行，遇有行人穿越時，無論有無交通警察指
    揮或號誌指示，均應暫停讓行人先行通過，道路交通安全規則第一百零三條定有
    明文。被告雖以前詞為辯，然被告於肇事時，車輛已停止於行人穿越道上，車輛
    前輪恰於行人穿越道之邊緣，有照片數幀可證，顯見被告確實行經行人穿越道；
    而道路上被害人所遺留之血跡，距行人穿越道二公尺多，此亦有前述道路交通事
    故調查報告表可憑，經衡被告車輛於行人穿越道所處位置及被告撞及被害人後被
    害人因慣性力量而向後彈倒等情，足認被害人謝換彩於穿越馬路時雖非於行人穿
    越道標線之正上方，但應係於行人穿越道標線之邊緣處，而足認被害人確係依循
    行人穿越道而穿越馬路。且就一般人用路人之認識，亦可警覺被害人有依循行人
    穿越道之標線而穿越馬路，殊不得以行人未行走標線正上方即遽認非走行人穿越
    道穿越馬路。再者，刑法上所謂業務係指以反覆同種類之行為為目的之社會活動
    而言，是否受雇，其報酬之有無及是否以營利為目的，均非所問，如其具有反覆
    繼續性即足當之。而被告自承並平日有在幫人送報，當日從台北五股印刷場送報
    紙報宜蘭等語，更見被告有反覆實施送報紙此一社會活動，而被告究有無受報業
    之雇用，要非所問。是被告前揭所辯，均非可採。本件被告駕駛前述車輛，行經
    上述有行人穿越道之交岔路口，自應注意首揭規定，且依當時情形，並無不能注
    意之情事，竟疏未注意，而撞及依循行人穿越道穿越馬路之被害人謝煥彩，致謝
    煥彩受有前述傷害而傷重死亡，其行為顯有過失，且其過失行為，與被害人之死
    亡結果有因果關係。且本件車禍經送鑑定結果以採同此見解，亦有台灣省基宜區
    車輛行車事故鑑定委員會八十九年十一月十五日基宜鑑字第八九０六一０號函附
    鑑定意見書足憑。從而，本件被告犯行明確，應依法論科。
二、按被告平日有幫人駕車送報，為從事業務之人。核被告所為，係犯刑法第二百七
    十六條第二項之業務過失致人無死罪。被告於肇事後犯罪未被發覺前，向前往現
    場處理之警員自承肇事等情，業據現場處理警員即證人游力到庭結證甚詳，應依
    刑法第六十二條前段減輕其刑。又被告駕車行經行人穿越道不依規定讓行人優先
    通行，因而致人死亡，而依法應負刑責，應依道路交通管理處罰條例第八十六條
    第一項加重其刑。爰審酌被告之過失程度、所犯造成之傷亡情形，已與被害人家
    屬達成和解並已賠償，有和解契約書一紙可參，及犯罪後之態度良好等一切情狀
    ，量處如主文所示之刑。又被告未曾受有期徒刑以上刑之宣告，此有台灣高等法
    院刑案紀錄檢覆表可查，被告經此教訓當知警惕，應無再犯之虞，本院認前所宣
    告之刑，以暫不執行為適當，爰併宣告緩刑二年，以啟自新。
據上論斷，應依刑事訴訟法第二百九十九條第一項前段、道路交通管理處罰條例第八
十六條第一項、刑法第二百七十六條第二項、第六十二條前段、第七十四條第一款，
罰金罰鍰提高標準條例第一條前段，判決如主文。
本案經檢察官林慧到庭執行職務。
中    華    民    國      九十        年      三      月     九      日
                                  臺灣宜蘭地方法院交通法庭
                                      法  官
右正本證明與原本無異。
如不服本判決，應於判決送達後十日內，向本院提出上訴狀。
所犯法條：
中華民國刑法第二百七十六條
 (過失致死罪)
因過失致人於死者，處二年以下有期徒刑、拘役或二千元以下罰金。
從事業務之人，因業務上之過失犯前項之罪者，處五年以下有期徒刑或拘
役，得併科三千元以下罰金。


司法院資訊處製作；財團法人民間司法改革基金會備份。
